高雄高等行政法院裁定
111年度交上字第40號
上  訴  人  雷昀                                        

被 上訴 人  臺南市政府交通局

代  表  人  王銘德              
上列當事人間交通裁決事件，上訴人不服臺灣臺南地方法院中華
民國111年2月24日110年度交字第39號行政訴訟判決，提起上訴
，本院裁定如下︰
　　主  文
一、上訴駁回。
二、上訴審訴訟費用新臺幣750元由上訴人負擔。
    理  由
一、按「交通裁決事件之上訴，準用第235條……第236條之1、第2
    36條之2第1項至第3項……規定。」行政訴訟法第237條之9第2
    項定有明文。又「前項上訴或抗告，非以原裁判違背 法令
    為理由，不得為之。」「對於簡易訴訟程序之裁判提起 上
    訴或抗告，應於上訴或抗告理由中表明下列事由之一，提 
    出於原地方法院行政訴訟庭為之：一、原裁判所違背之法令
     及其具體內容。二、依訴訟資料可認為原裁判有違背法令
    之 具體事實。」「簡易訴訟程序之上訴，除第241條之1規
    定外 ，準用第三編規定。」「（第1項）判決不適用法規或
    適用不當者，為違背法令。（第2項）有下列各款情形之一
    者，其判決當然違背法令：一、判決法院之組織不合法。二
    、依 法律或裁判應迴避之法官參與裁判。三、行政法院於
    權限之 有無辨別不當或違背專屬管轄之規定。四、當事人
    於訴訟未 經合法代理或代表。五、違背言詞辯論公開之規
    定。六、判 決不備理由或理由矛盾。」「上訴不合法者，
    最高行政法院 應以裁定駁回之。」此觀行政訴訟第235條第
    2項、第236條之1、第236條之2第3項、第243條及第249條第
    1項前段規定甚明。準此，交通裁決事件之上訴，須以原裁
    判違背法令為 理由，並應於上訴理由中表明「原判決所違
    背之法令及其具 體內容之事由」或表明「依訴訟資料可認
    為原判決有違背法 令之具體事實之事由」，此為上訴之合
    法要件，若非以原裁 判違背法令為理由而上訴並於上訴理
    由中具體表明者，則屬 欠缺合法要件，其上訴即不合法，
    應以裁定駁回之。
二、爭訟概要：
    上訴人於民國109年10月3日18時22分許，駕駛車牌號碼000-
    000號普通輕型機車（下稱系爭機車），行經臺南市永康區
    中華路與中山南路口，臺南市政府警察局永康分局復興派出
    所（下稱舉發單位）員警認其有「不依規定駛入來車道（自
    中山南路口由西往東逆向行駛於中華路口北側枕木紋行人穿
    越道線）」及「不服從交通勤務警察之稽查，拒絕停車而逃
    逸」之違規行為而逕行舉發。嗣上訴人向被上訴人提出申訴
    ，被上訴人請舉發單位查覆結果，仍認上訴人有前揭違規行
    為，遂依道路交通管理處罰條例（下稱道交條例）第45條第
    1項第3款、第60條第1項前段以及第63條第1項第1款規定，
    以110年1月21日南市交裁字第78-SK1819719號違反道路交通
    管理事件裁決書，就上訴人不服從員警稽查而逃逸部分裁處
    罰鍰新臺幣（下同）10,000元並吊扣駕駛執照6個月、不依
    規定駛入來車道部分裁處罰鍰900元並記違規點數1點。上訴
    人不服，提起行政訴訟，經臺灣臺南地方法院以110年度交
    字第39號行政訴訟判決（下稱原判決）駁回其訴，遂提起本
    件上訴。
三、上訴意旨：
（一）當時在上訴人繞過白騎士停之前，員警即先啟動秘錄器說
      話，現場環境吵雜且上訴人戴安全帽，所以上訴人未聽見
      錄影35秒中員警所說「你怎麼會這樣騎」。秘錄器在員警
      身上，當然是員警聲音最清楚，錄影裡員警聲音本來就會
      壓過環境聲音，且員警的轉向角度亦會影響意思傳達，員
      警每次說話皆未明確傳達上訴人。員警秘錄器說話的時間
      點交錯，從多張圖片比對，員警應是移動且與上訴人有距
      離的呈平行方向前進，自然鏡頭及說話就不會朝著上訴人
      ，就會影響資訊接收。員警於錄影32秒處所說「靠邊一下
      喔」為員警對著秘錄器自錄，上訴人尚在路程中，自然未
      聽見這句話。影片中有清晰女聲，但聽不清，顯見現場環
      境吵雜，秘錄器無法聽清上訴人聲音，就如同上訴人無法
      聽清員警的聲音。判決中記載員警明確告知上訴人，此與
      事實不符，因雙方無應答情狀，員警有說話不代表上訴人
      有聽見。員警秘錄器角度未朝向上訴人並未將違規要件完
      整攝入，沒有全貌難以呈現事實，沒有上訴人的清楚鏡頭
      ，其證物缺乏明確性。
（二）内政部警政署103年4月23日所修正之「交通違規稽查與輕
      微違規勸導作業注意事項」五、交通違規稽查之具體作法
      ：「(二）攔停舉發：2.取缔交通違規之攔停位置應考量
      駕駛人反應時間……。」即便刪除不得於隱密處突然衝出攔
      檢車輛之規定。然夜間攔查也不宜隱匿在暗黑地點之民用
      汽車後，且未擺設任何執行勤務或攔查受檢之閃燈告示，
      其告示設備明顯瑕疵。雖員警主張有配戴閃燈，然警方站
      在民用汽車後方穩密處，地點暗黑又無路燈，微弱小光根
      本看不見。員警可選其它適合的地方執法，並不用僵化、
      死守該隱密處執法。員警待上訴人完成裁罰行為時，才從
      隱密處出現站立機車道路緣處揮棒，上訴人年齡60歲反應
      慢又突然發現大燈未開，頓時無法反應，此與員警隱匿暗
      處守株待兔有因果關係。且當時確實有多部機車行經該處
      ，白騎士最靠近員警且慢速，無從使上訴人明確認知應停
      車受檢。上訴人不知員警在指揮誰，突然發現大燈未開，
      雖然不知員警在指揮誰，但仍感謝員警間接讓上訴人發現
      大燈未開，所以開燈並說謝謝，但並未即時接收到員警的
      意思表示，且大馬路車輛雜多，沒即時接收到訊息就自然
      的離去，上訴人因損傷動作已超缓慢，並無貿然離去，更
      不可能加速離開現場，員警亦無大喊，如影片呈現。相對
      的，影片於29秒員警有吹哨，又為什麼約37秒上訴人錯開
      離去，員警卻未能即時提示吹哨。上訴人過程中確實是有
      停，如一開始就不服從，根本就不會停。上訴人絕對沒有
      道交條例第60條逃逸之罪責及拒檢逃逸之故意。請求廢棄
      原判決，撤銷逃逸裁決。
四、本院之判斷
（一）按認定事實為事實審之職權，而證據之證明力如何或如何
       調查事實，事實審法院有衡情斟酌之權，苟已斟酌全辯
      論 意旨及調查證據之結果，並未違背論理法則、經驗法
      則或 證據法則，即不能指為違法。
（二）經核上訴人前揭上訴理由，無非重申其於原審已提出而為
      原審所不採之主張，或就原審取捨證據與認定事實之職權
      行使事項予以指摘，且未具體表明原判決有何不適用法規
      、適用法規不當之情形，並揭示該法規之內容，或有何合
      於行政訴訟法第237條之9第2項準用第236條之2第3項、第
      243條第2項所列各款之事實，自難認其對原判決之如何違
      背法令已有具體之指摘。依前揭規定及說明，其上訴為不
      合法，應以裁定駁回。
五、上訴審訴訟費用750元應由上訴人負擔。
六、結論：上訴不合法。
中　　華　　民　　國　　111 　年　　4 　　月　　28　　日
             高雄高等行政法院第二庭
                         審判長法官  孫　國　禎
                               法官  林　韋　岑
                               法官  曾　宏　揚
以上正本係照原本作成。
不得抗告。
中　　華　　民　　國　　111 　年　　4 　　月　　28　　日

                             書記官　林　幸　怡